# 陈版主：收购一个在建的房地产项目公司构成业务合并不

提问人：dreamerealist 时间：2015-07-09 15:31:30
收购了一个房地产开发项目，就是一块地在建设中，没有其他业务。对于房地产开发项目公司，建设算是有input吧？
能否判定构成企业合并？

回答人：chenyiwei
请参考《瑞华研究 2010 ～ 2014 汇编》中的以下问题解答：
问题3-2-1（收购“单一资产实体”是否构成业务合并） 问题： 当被收购方属于“单一资产实体”时，该项收购交易应认定为业务合并交易还是资产购买交易？ 背景： 所谓“单一资产实体”（single asset entity）是指某一实体的总资产额中，占据绝对比重的是一项具有不可替代性的特定可辨认资产的价值，除此以外的其他资产、负债的价值都是显著不重大的。相应地，该实体的未来现金流量也高度依赖于该项特定的可辨认资产。常见的“单一资产实体”的例子是为了特定的房地产开发项目、特定的投资性房地产或者特定区域、矿种的开采等而设立的项目公司。 A企业为进行资源整合，采取资产收购方式，收购B企业（收购前无产权联系）的资产（不含负债），包括采矿权和经营性实物资产（包括土地、房屋、设备及巷道等）。此种收购行为，是否购成非同一控制下企业合并（业务合并）？
如不购成为企业合并，企业收购价款与评估值的差异，是否计入当期营业外收支？ 解答： 涉及“单一资产实体”的收购时，对于其中核心资产的收购，不构成一项业务合并。该项收购交易中不应存在独立于可辨认资产而单独存在的商誉。取得控制权时支付的对价在扣除其他可辨认资产的公允价值后，剩余金额全部应归属于该项特定的可辨认资产，如房地产开发项目或矿业权等，并随着该项特定可辨认资产经济利益的逐步消耗而转入损益。 对此类“单一资产实体”的收购在合并报表层面不确认递延所得税负债。 结论基础： 参照IFRS 体系下《国际财务报告准则第 3 号——企业合并》的“结论基础”部分中第BC313～BC314段等段落中的说明，非同一控制下企业合并所形成的商誉，从概念上说应当包含两个主要组成部分，即（ 1 ）被购买方现有业务的持续经营因素的公允价值，以及（ 2 ）
通过将购买方和被购买方的净资产和业务加以整合而预计可获得的协同效应或者其他利益的公允价值。 在本案例中，如果被购买方单纯从事特定区域的采矿业务（经营性实物资产也是为该区域内的采矿服务的，即与采矿权同属一个资产组），则该业务在购买日之后仍将独立运营，与购买方的其他业务并无明显的整合协同效应；被购买方的主要资产是采矿权这一特定的资源资产，其他资产显著不重大，因此是否持续经营对其估值影响的差异并不显著（例如，储量、产能、品位、开采难易程度等因素类似的矿，处于生产状态和停产状态，其估值差异并不大）。在此情况下，我们倾向于认为：对采矿公司、房地产开发项目公司等具有“单一资产实体”特征的企业，其未来现金流量高度依赖于具有不可替代性的特定可辨认资产（如特定区域的矿业权、特定的房地产开发项目权益等），到该项特定可辨认资产所包含的经济利益因出售、年限届满或者开采等原因消耗完毕后，该企业的未来现金流量也将变为零。在此情况下，不应存在独立于可辨认资产而单独存在的商誉。取得控制权时支付的对价在扣除其他可辨认资产的公允价值后，剩余金额全部应归属于该项特定的可辨认资产，如房地产开发项目或矿业权等，并随着该项特定可辨认资产经济利益的逐步消耗而转入损益。 如果该矿山目前处于正常开采状态，则我们并不否认该矿山资产组（包含采矿权以及与之配套的土地、房屋、设备及巷道等经营性实物资产）整体上构成《企业会计准则第 20 号——企业合并》所指的“业务”。但是，即使构成“业务”，也基本上是没有商誉的（至少商誉价值不重大），因此其整体价值可以基本理解为其所包含的各单项可辨认资产、负债的公允价值之和，其中又以该特定资产的价值占绝大多数。基于这一推断，将购买总价扣除其他各项资产的公允价值之后，剩下的就应当等于该核心资产的公允价值。 在目前实务中，一些地方的煤炭资源整合中按照当地政府给出的指导价评估的矿权价值偏低，整合方为了取得相关的矿权资产只能在评估值以外支付额外的补偿，很明显这部分额外的补偿是为了取得矿权而支付的额外对价，在合并报表层面应计入矿权资产价值中。 对于合并报表层面的矿权资产价值高于其计税基础导致的暂时性差异是否应确认递延所得税负债的问题，我们倾向于对此类“单一资产实体”的收购在合并报表层面不确认递延所得税负债。得出这一结论的原因是：如果承认该矿属于“业务”（例如正在开采中或者建设中），即构成一项业务合并，则按照《企业会计准则第 18 号——所得税》第十一条规定，应确认递延所得税负债，确认递延所得税负债的影响调整商誉；但如果这样做，又会与前面讨论的此类“单一资产实体”的收购不应形成商誉的结论相冲突，即得出矛盾的结果。而如果将确认递延所得税负债的影响计入矿权价值，又会引发死循环。鉴于根据前面的分析，“持续经营因素”和“协同效应因素”对矿权资产本身的价值影响不大，仅仅因为是否在开采或者建设中就导致对矿权确认或者不确认递延所得税负债的差异，也不合理。因此我们倾向于对此类“单一资产实体”的收购在合并报表层面不确认递延所得税负债。一个可行的解释是：此时同时存在一项业务合并和一项资产购买，其中构成业务合并的是除该项矿权以外的对应于建设和开采活动的资产和负债，构成资产购买的是矿权（资源）。即使被购买的矿整体上构成“业务”，影响其是否构成业务的因素也是其他资产和负债，而不是矿权本身；并且矿权本身最多只能算是“投入”，而不具备加工处理过程和产出，因此可以把矿权排除在“业务”的范围之外，看作一项不构成业务的单独资产。而除了矿权以外的其他资产虽然构成业务，按企业合并和所得税准则规定需确认递延所得税资产／负债，但由于其相对不重大，基于重要性原则，也可以简化处理。该问题的主要产生原因是由于所得税会计准则对不构成企业合并且交易发生时既不影响会计利润也不影响应纳税所得额的“初始确认豁免”存在理论缺陷导致，可能需要通过准则修订才能解决。 类似问题可参考中国会计视野论坛“CPA业务探讨”板块中以下帖子的讨论：http://bbs.esnai.com/forum.php?m ... p;page=1#pid6541394。

提问人：windy1978 时间：2016-06-23 12:56:42
陈版，就上面的例子，如果不构成业务，作为收购方，支付的对价怎么处理，被收购方的土地成本要不要调整

回答人：chenyiwei
合并报表层面，购买方支付的收购对价加上或减去该项目公司除了开发项目以外的其他资产、负债的账面价值后的差额全部作为“开发成本”项目在合并报表层面的计量金额。

提问人：呼叫帮助 时间：2018-06-22 19:53:13
3 年前，本公司收购了一家高速公司100%的股权，该高速公司的资产就是一条A市到B市的高速公路，当时本公司收购时，这条高速公路刚刚通车，所以我们在做合并报表时将成交价高于评估价部分全部调整到高速公路的资产上，作为单一资产对待。 今年，本公司收购了一家高速公司51%的股权，该高速公司的资产就是一条B市到C市的高速公路，这条高速公路通车已经有 10 年了，请教陈版，我们在做合并报表时将成交价高于评估价部分全部调整到高速公路的资产上，作为单一资产对待，还是作为资产组，作为商誉处理？

回答人：chenyiwei
原理相同，收购项目公司股权不产生商誉，收购溢价全部计入该单一资产在合并报表层面的账面价值。

提问人：呼叫帮助 时间：2018-06-23 10:53:29
陈版，收购一个分公司或项目流水线，只要收购构成业务，则都可以确认商誉，现在收购一个股权公司，股权公司在合并报表层次其收购的资产和负债，接受人员，我理解它符合业务的情况，为什么在合并层次将收购溢价全部计入该单一资产在合并报表层面的账面价值？

回答人：chenyiwei
你对照《瑞华研究》中所表述的“单一资产实体”的特征看一下。该公司的未来现金流量高度依赖于具有不可替代性的特定可辨认资产。因此其评估增值全部归属于该特定的核心资产。